【裁判字號】    97,訴,205
【裁判日期】    970325
【裁判案由】    違反公司法等
【裁判全文】
臺灣臺北地方法院刑事判決               97年度訴字第205號
公  訴  人  臺灣臺北地方法院檢察署檢察官
被      告  甲○○
                      巷6號.
上列被告因商業會計法等案件，經檢察官提起公訴（九十六年度
偵緝字第二八六三號），本院判決如下：
    主  文
甲○○共同連續商業負責人，以明知為不實之事項，而填製會計
憑證，處有期徒刑壹年；減為有期徒刑陸月，如易科罰金，以銀
元佰元即新臺幣玖佰元折算壹日。
    事  實
一、甲○○於民國九十三年七月間，明知公司申請設立登記時，
    應收之股款應由股東實際繳納，不得僅以書面或申請文件表
    明收足，竟與某真實姓名、年籍不詳成年人士，共同基於犯
    意聯絡，由甲○○將身分證及印章交付予該不詳人士，並在
    「浩鴻有限公司股東同意書」上簽名，表示同意登記擔任設
    於臺北市○○區○○路三段二一九號二樓浩鴻有限公司（下
    稱浩鴻公司）負責人，為該公司唯一股東，並未實際繳納股
    款，該名不詳人士為辦理浩鴻公司設立登記，先以浩鴻公司
    籌備處名義於九十三年七月二十日在永豐商業銀行西門分行
    開立帳號：0000000000000號存款帳戶，再存
    入借貸所得新臺幣（下同）五百萬元至帳戶內，取得存款證
    明後，將資本確實收訖之內容登載於會記帳冊上，再委由不
    知情之會計師楊恩賜於九十三年七月二十三日簽證該公司資
    本額查核報告書及資產負債表等文件，殆取得上開會計師出
    具之查核報告書後，立即於九十三年七月二十六日以轉帳方
    式轉出現金五百萬元，將該帳戶內之股款悉數提領一空，嗣
    於九十三年七月二十七日，甲○○與該名不詳人士明知浩鴻
    公司之股東並未實際出資，竟委由不知情之會計師楊恩賜於
    九十三年七月二十七日持上開查核報告書、浩鴻公司設立登
    記申請書等資料向臺北市政府商業登記處表明業已收足股款
    申請設立登記，使不知情之臺北市政府商業登記處承辦公務
    員登載於職務上所掌之浩鴻公司案卷內，並於九十三年七月
    二十八日核准浩鴻公司設立登記，足生損害於臺北市政府商
    業管理處對於公司設立登記資料管理之正確性。嗣浩鴻公司
    設立登記後，甲○○於九十三年八月間在「浩志有限公司股
    東同意書」上簽名，同意變更公司名稱為「浩志有限公司」
    ，並擔任該公司負責人，委由該不詳人士於九十三年八月十
    二日向臺北市商業管理處提出「浩鴻有限公司變更登記申請
    書」，於九十三年八月十三日變更登記為「浩志有限公司」
    （下稱浩志公司），林志民並與該名不詳人士共同基於填製
    不實會計憑證及幫助他人逃漏營業稅捐之概括犯意聯絡，委
    由不知情之顏瑞甫於九十三年八月二十三日前往臺北市稅捐
    稽徵處松山分處辦理營利事業登記，並領取統一發票交予該
    名不詳人士保管使用，該名不詳人士連續在九十三年九月至
    十月期間，在不詳地點先後多次以浩志公司之名義，填製如
    附表一編號一至四所示品名、數量及金額均不實之會計憑證
    統一發票共計十八紙後，分別交付予如附表一編號一至四所
    示美菩國際有限公司等四家公司，作為該四家公司向浩志公
    司買受商品之進項憑證，再由如附表一編號一至四所示四家
    公司持該等統一發票向稅捐機關申報扣抵營業稅款，幫助各
    該納稅義務人即如附表一編號一至四所示四家公司逃漏營業
    稅共計二十一萬八千二百三十元。
二、案經財政部臺北市國稅局報請臺灣臺北地方法院檢察署檢察
    官偵查起訴。
    理  由
一、訊據被告甲○○矢口否認有為上揭犯行，辯稱：浩鴻公司（
    後更名浩志公司）申辦公司登記之印章及身分證係伊所有，
    「浩鴻有限公司股東同意書」及「浩志有限公司股東同意書
    」上全體股東「甲○○」之簽名亦係伊親簽，惟伊並未同意
    擔任浩鴻公司或浩志公司負責人，亦無實際出資設立該公司
    ，對該公司經營狀況一無所悉云云。經查：
  (一)被告於將身分證及印章交付予某不詳人士，並於九十三年七
    月間在「浩鴻有限公司股東同意書」上簽名，表示同意擔任
    浩鴻公司負責人，為該公司唯一股東，該名不詳人士先以浩
    鴻公司籌備處名義於九十三年七月二十日在永豐商業銀行西
    門分行開立帳號：0000000000000號存款帳戶
    ，於開戶同日存入五百萬元至帳戶內，取得存款證明，將資
    本確實收訖之內容登載於會記帳冊上，再委由不知情之會計
    師楊恩賜於九十三年七月二十三日簽證該公司資本額查核報
    告書及資產負債表等文件，殆取得上開會計師出具之查核報
    告書後，立即於九十三年七月二十六日以轉帳方式轉出現金
    五百萬元，嗣於九十三年七月二十七日，再以浩鴻公司設立
    登記申請書持向臺北市政府商業登記處表明業已收足股款申
    請設立登記，使不知情之承辦公務員登載於職務上所掌之浩
    鴻公司案卷內，並於九十三年七月二十八日核准浩鴻公司設
    立登記等情，業據被告自承浩鴻公司申辦公司設立登記所使
    用之負責人身分證、印章確係伊所有，「浩鴻有限公司股東
    同意書」上全體股東「甲○○」之簽名亦係伊親自簽署，伊
    並無實際出資設立浩鴻公司等情屬實（見本院卷第十頁反面
    、第二六頁、第三三頁反面、第三五頁），復有臺北市政府
    九十三年七月二十八日府建商字第○九三一六七二五四○○
    號函（見偵一卷第六十頁）、「浩鴻有限公司設立登記申請
    書」（見偵一卷第六三頁）、「浩鴻有限公司股東同意書」
    （見偵一卷第六五頁）、甲○○身分證暨印章影本（見偵一
    卷第六六頁）、「浩鴻有限公司設立登記資本額查核報告書
    」（見偵一卷第六七頁）、委託書（見偵一卷第六九頁）、
    「浩鴻有限公司資產負債表」（見偵一卷第七十頁）及永豐
    商業銀行西門分行帳號：0000000000000號存
    摺（見偵一卷第七一至七三頁）及永豐商業銀行西門分行九
    十七年一月二十八日永豐銀西門分行（九七）字第○○○○
    五號函附帳號：0000000000000號帳戶客戶交
    易歷史資料查詢明細表（見偵二卷第三七至四十頁）等資料
    附卷足憑，堪認被告確係浩鴻公司負責人，明知並未實際出
    資，竟以浩鴻公司設立登記申請書持向臺北市政府商業登記
    處表明業已收足股款申請設立登記，使不知情之承辦公務員
    登載於職務上所掌之浩鴻公司案卷內，並於九十三年七月二
    十八日核准浩鴻公司設立登記。
  (二)嗣浩鴻公司設立登記後，被告再於九十三年八月間在「浩志
    有限公司股東同意書」上簽名，同意變更公司名稱為「浩志
    有限公司」，並擔任該公司負責人，委由該名不詳人士於九
    十三年八月十二日向臺北市商業管理處提出「浩鴻有限公司
    變更登記申請書」，於九十三年八月十三日變更登記為浩志
    公司，並委由不知情之顏瑞甫於九十三年八月二十三日前往
    臺北市稅捐稽徵處松山分處辦理營利事業登記，再領取統一
    發票等情，業據被告陳稱「浩志有限公司股東同意書」上全
    體股東「甲○○」之簽名確係伊所簽署等情明確（見本院卷
    第十頁反面、第二六頁、第三三頁反面、第三五頁），復有
    臺北市政府九十三年八月十三日府建商字第○九三一七三五
    九七○○號函（見偵一卷第七四頁）、「浩志有限公司章程
    」（見偵一卷第七五至七七頁）、「浩志有限公司變更登記
    申請書」（見偵一卷第七八頁）、「浩志有限公司股東同意
    書」（見偵一卷第八十頁）及財政部臺北市國稅局松山分局
    九十六年一月三十日財北國稅松山營業字第○九六○○○一
    九三四號函附浩志公司領用統一發票購票證申請書等資料（
    見偵一卷第十三至十八頁）附卷足證；又浩志公司於九十三
    年九月至十月間，並無進口報單等貨物進項資料，竟於九十
    三年九月至十月間，多次以浩志公司之名義，填製如附表編
    號一至四所示品名、數量及金額均不實之會計憑證統一發票
    共計十八紙，交付予如附表一編號一至四所示四家公司，作
    為該四家公司向浩志公司買受商品之進項憑證，再由如附表
    一編號一至四所示四家公司持該等統一發票向稅捐機關申報
    扣抵營業稅款，幫助各該納稅義務人即如附表一編號一至四
    所示四家公司逃漏營業稅共計二十一萬八千二百三十元等情
    ，亦有財政部臺北市國稅局審查三科查緝案件稽查報告書所
    附浩志公司涉嫌虛設行號相關資料分析表（見偵一卷第七頁
    ）、營業稅稅籍資料查詢作業（見偵一卷第八、九頁）、浩
    志公司變更登記表（見偵一卷第十一、十二頁）、營業稅年
    度資料查詢進項來源明細表（見偵一卷第二七、二八頁）、
    進口報單總項資料線上查詢作業（見偵一卷第二九、三十頁
    ）、申報書（跨年度）跨中心查詢（見偵一卷第三一、三二
    頁）、領用統一發票商號查詢（見偵一卷第三三頁）及浩志
    公司專案申請調檔統一發票查核名冊及查核清單（見偵一卷
    第三四至四九頁）在卷可憑。
  (二)被告雖否認同意擔任浩鴻公司及浩志公司負責人，對該公司
    經營一事全無所悉。惟查：
    1.被告於偵查及本院審理中均坦承浩鴻公司申辦公司登記之
      印章及身分證係伊所有，「浩鴻有限公司股東同意書」及
      「浩志有限公司股東同意書」上全體股東「甲○○」之簽
      名係伊親自簽寫等情屬實，且被告經本院命朗讀卷附「浩
      鴻有限公司股東同意書」及「浩志有限公司股東同意書」
      ，當庭能正確朗讀上揭同意書內容無訛，有本院九十七年
      二月二十六日準備程序筆錄附卷可參（見本院卷第二五、
      二六頁），堪認被告確能充分理解該同意書內容，猶同意
      於上揭同意書內簽名，顯已同意擔任上揭公司負責人，是
      被告所為上開辯解，顯係事後推諉之詞，未為足取。
    2.公司負責人依法負有相當之法律責任，被告係一智慮健全
      之成年人，自應知之甚明，而被告對上揭公司實際負責人
      之真實身分毫無所悉，亦非熟識故舊，亦無實際出資設立
      公司，竟同意擔任上揭公司登記名義負責人，並將身分證
      及印章交予他人申辦公司登記及申領統一發票，足見被告
      主觀上就該名不詳人士可能利用上揭公司充作犯罪工具等
      情應有所預見，猶交付其所有身分證及印章予該名不詳人
      士，使之得以完成公司設立登記，辦理營業人稅籍登記，
      並簽領統一發票使用，則被告與該名不詳人士間就上揭公
      司股東未實際出資，以文件表明收足股款，使不知情承辦
      公務員登載於職務上所掌公文書，再以上揭公司名義偽開
      發票幫助他人逃漏稅捐之犯行，主觀上有所預見，則被告
      就該名不詳人士所為犯行，仍應負責，其所辯不瞭解上揭
      公司經營實情云云，實不足據為有利之認定。
  (三)綜上所述，本件事證明確，被告犯行洵堪認定，應予依法論
    科。
二、經查：
  (一)被告行為後，刑法業於九十四年二月二日修正公布，九十五
    年七月一日起施行，其中第五十六條關於連續犯之規定已刪
    除，並修正第二條、第二十八條、第三十三條、第三十八條
    、第四十一條、第四十二條、第五十五條及第七十四條等規
    定。按「行為後法律有變更者，適用行為時之法律，但行為
    後之法律有利於行為人者，適用最有利於行為人之法律」，
    修正後刑法第二條第一項定有明文，此條規定係規範行為後
    法律變更所生新舊法律比較適用之準據法，本身尚無新舊法
    比較之問題，於新法施行後，應一律適用新法第二條第一項
    之規定，為「從舊從輕」之比較。再按本次法律變更，比較
    時應就罪刑有關之共犯、未遂犯、想像競合犯、牽連犯、連
    續犯、結合犯，以及累犯加重、自首減輕暨其他法定加減原
    因（如身分加減）與加減例等一切情形，綜其全部罪刑之結
    果而為比較（最高法院九十五年五月二十三日九十五年度第
    八次刑庭會議決議參照）。末按，刑法第二條第一項規定，
    係規範行為後「法律變更」所生新舊法比較適用之準據法。
    故如新舊法處罰之輕重相同，即無比較適用之問題，非此條
    所指之法律有變更，即無本條之適用，應依一般法律適用原
    則，適用裁判時法。其為純文字修正者，更應同此（最高法
    院九十五年十一月七日第二十一次刑事庭會議決議參照）。
    經查，被告行為後，刑法第二十八條、第三十一條、第五十
    五條、第五十六條、第三十三條第五款、第六十七條均有修
    正，綜其全部罪刑而為比較之結果，以適用被告行為之法律
    ，對被告最為有利，依上揭說明，自應整體適用被告行為時
    即修正前刑法之規定，以為論處，合先敘明。
  (二)按「統一發票乃證明事項之經過而為造具記帳憑證所根據之
    原始憑證，商業負責人如明知為不實之事項，而開立不實之
    統一發票，係犯商業會計法第七十一條第一款之以明知為不
    實之事項而填製會計憑證罪，該罪為刑法第二百十五條業務
    上登載不實文書罪之特別規定，依特別法優於普通法之原則
    ，自應優先適用，無論以刑法第二百十五條業務上登載不實
    文書罪之餘地」，有最高法院九十二年度臺上字第六七九二
    號、九十四年度台非字第九八號判決可資參照。而統一發票
    依營業稅法第三十二條之規定，為營業人銷售貨物或勞務予
    買受人之會計憑證，被告係浩鴻公司負責人，明知浩鴻公司
    股東未實際出資，竟以文件表明收足股款，使不知情承辦公
    務員登載於職務上所掌公文書，殆浩鴻公司更名為浩志公司
    ，繼續擔任浩志公司負責人，為商業會計法上商業負責人，
    明知該公司於上揭期間並無銷貨之事實，任由他人以該公司
    之名義，填製不實之統一發票，交由如附表一所示之各該公
    司，作為進項憑證，持以向稅捐機關申報扣抵營業稅款，幫
    助該等公司之納稅義務人逃漏營業稅捐，而被告行為後，商
    業會計法業於九十五年五月二十四日修正公布，其中第七十
    一條第一款關於商業負責人填製不實會計憑證之處罰規定，
    法定刑由「五年以下有期徒刑、拘役或科或併科新臺幣十五
    萬元以下罰金」，修正為「五年以下有期徒刑、拘役或科或
    併科新臺幣六十萬元以下罰金」，經比較修正後商業會計法
    第七十一條第一款及修正前同款之規定，以適用行為時即修
    正前舊法之規定，對被告較為有利，是核被告所為，係犯公
    司法第九條第一項前段、刑法第二百十四條使公務員登載不
    實文書、修正前商業會計法第七十一條第一款之商業負責人
    填製不實會計憑證及稅捐稽徵法第四十三條第一項之幫助納
    稅義務人逃漏稅捐罪。而其所為刑法第二百十四條法定刑罰
    金部分，應依修正前刑法第三十三條第五款論處。
  (三)被告利用不知情會計師楊恩賜申請浩鴻公司設立登記，就所
    涉公司法第九條第一項前段、刑法第二百十四條部分，為間
    接正犯；而被告與該名不詳人士間就上揭犯行有犯意聯絡及
    行為分擔，是就刑法第二百十四條使公務員登載不實文書及
    稅捐稽徵法第四十三條第一項之幫助納稅義務人逃漏稅捐罪
    部分，應依修正前刑法第二十八條之規定，成立共同正犯，
    惟關於公司法第九條第一項前段及修正前商業會計法第七十
    一條第一款之商業負責人填製不實會計憑證部分，該名不詳
    人士並不具公司負責人、商業負責人之身分，是應依修正前
    刑法第二十八條、第三十一條第一項之規定，論以共同正犯
    。被告先後多次填製不實會計憑證及幫助納稅義務人逃漏稅
    捐之犯行，均時間緊接，所犯皆係構成要件相同之罪名，顯
    係基於概括犯意為之，均為連續犯，應依修正前刑法第五十
    六條之規定，各以一罪論，並均加重其刑。又被告以一行為
    觸犯公司法第九條第一項前段、刑法第二百十四條使公務員
    登載不實文書罪，為想像競合犯，應依修正前刑法第五十五
    條之規定，從較重之公司法第九條第一項前段處斷（最高法
    院九十六年七月十日九十六年度第七次刑事庭會議決議參照
    ）；又被告所犯公司法第九條第一項前段、填製不實會計憑
    證及幫助納稅義務人逃漏稅捐等三罪間有方法結果之牽連關
    係，依修正前刑法第五十五條之規定，應從一重之填製不實
    會計憑證罪論處。
  (四)爰審酌被告同意擔任上揭公司登記名義負責人，任由他人填
    製不實會計憑證，以幫助納稅義務人逃漏鉅額稅捐，嚴重影
    響稅捐稽徵之正確性，所生危害重大，犯後猶飾詞卸責，否
    認犯行，態度不佳，及其擔任負責人之期間、生活狀況、智
    識程度等一切情狀，量處如主文所示之刑。又被告犯罪時間
    係在九十六年四月二十四日之前，所犯非中華民國九十六年
    罪犯減刑條例第三條所列之罪，符合減刑條件，依中華民國
    九十六年罪犯減刑條例第二條第一項第三款減其宣告刑二分
    之一，故減為有期徒刑六月，並依中華民國九十六年罪犯減
    刑條例第九條之規定，諭知易科罰金之折算標準。而本件被
    告行為時之刑法第四十一條第一項前段規定：「犯最重本刑
    為五年以下有期徒刑以下之刑之罪，而受六個月以下有期徒
    刑或拘役之宣告，因身體、教育、職業、家庭之關係或其他
    正當事由，執行顯有困難者，得以一元以上三元以下折算一
    日，易科罰金。」，又被告行為時之易科罰金折算標準，修
    正前罰金罰鍰提高標準條例第二條前段規定（本條現已刪除
    ），就其原定數額提高為一百倍折算一日，則本件被告人行
    為時之易科罰金折算標準，應以銀元一百元至三百元折算一
    日，經折算為新臺幣後，應以新臺幣三百元至九百元折算為
    一日。惟九十五年七月一日修正公布施行之刑法第四十一條
    第一項前段則規定：「犯最重本刑為五年以下有期徒刑以下
    之刑之罪，而受六個月以下有期徒刑或拘役之宣告者，得以
    新臺幣一千元、二千元或三千元折算一日，易科罰金。」，
    比較修正前後之易科罰金折算標準，以九十五年七月一日修
    正公布施行前之規定，較有利於行為人，爰依刑法第二條第
    一項前段，適用修正前刑法第四十一條第一項前段規定，定
    其易科罰金之折算標準。而被告行為後，刑法施行法業於九
    十五年六月十四日增訂公布第一條之一，其中第一項規定：
    「中華民國九十四年一月七日刑法修正施行後，刑法分則編
    所定罰金之貨幣單位為新臺幣」，第二項前段明定：「九十
    四年一月七日刑法修正時，刑法分則編未修正之條文定有罰
    金者，自九十四年一月七日刑法修正施行後，就其所定數額
    提高為三十倍」，惟依被告行為時之法律即罰金罰鍰提高標
    準條例第一條前段，業將刑法分則各罪法定刑所定罰金數額
    提高十倍，再由銀元換算為新臺幣之結果，刑法第二百十四
    條法定刑所定罰金最高數額，與修正後之法律規定仍屬一致
    ，並無不同，對被告而言尚無有利或不利之情形，揆諸前揭
    說明，自不生新舊法比較之問題，應依一般法律適用原則，
    適用裁判時法即刑法施行法第一條之一第一項、第二項前段
    之規定，而不再適用罰金罰鍰提高標準條例第一條前段（臺
    灣高等法院暨所屬法院九十五年十二月十三日九十五年法律
    座談會刑事類提案第十六號研討結果參照）。
三、公訴意旨另認：被告明知浩志公司於九十三年九月、十月期
    間，並無向臺鴻國際有限公司（下稱臺鴻國際公司）進貨之
    事實，竟向臺鴻國際公司取得如附表二所示不實之統一發票
    十三紙，金額共計四百二十二萬零八百八十元充作浩志公司
    支出進貨成本之進項憑證，且將上開統一發票所載之不實進
    貨資料填載在浩志公司九十三年十月營業人銷售額與稅額申
    報書申報扣抵進項稅額後，持向稅捐機關申報扣抵該公司之
    營業稅，使浩志公司以虛增進項數額之不正當方法逃漏營業
    稅額共計二十一萬一千零四十五元，足以生損害於稅捐機關
    對稅務管理之正確性，涉犯稅捐稽徵法第四十七條第一款、
    第四十一條公司負責人為納稅義務人以不正當方法逃漏稅捐
    罪等語。惟按營業稅法第一條規定，在中華民國境內銷售貨
    物或勞務及進口貨物，均應依營業稅規定課徵營業稅，而虛
    設行號係以販售統一發票牟利為目的，並無銷售貨物或勞務
    之事實，故非營業稅課稅範圍，自不得對其科徵營業稅；本
    件浩志公司係屬虛設行號，業經財政部臺北市國稅局審查三
    科認定屬實，有財政部臺北市國稅局審查三科浩志公司涉嫌
    虛設行號查緝案件稽查報告附卷足憑（見偵一卷第三至六頁
    ），浩志公司並無實際銷貨之事實，非屬課徵營業稅之範圍
    ，自無逃漏稅捐，從而被告自無公司負責人為納稅義務人以
    不正當方法逃漏稅捐犯行之可言，此外，復查無其他積極證
    據，足認被告有上揭犯行，尚不能證明被告犯罪，就此部分
    即應為無罪之諭知。惟公訴人論告意旨認此部分與前開有罪
    部分有牽連犯之裁判上一罪關係（見本院卷第三五頁反面）
    ，爰不另為無罪之諭知，併此敘明。
據上論斷，應依刑事訴訟法第二百九十九條第一項前段，修正前
商業會計法第七十一條第一款，公司法第九條第一項前段，稅捐
稽徵法第四十三條第一項，刑法第十一條前段、第二條第一項前
段、第二百十四條，修正前刑法第二十八條、第三十一條第一項
、第五十六條、第五十五條、第四十一條第一項前段，中華民國
九十六年罪犯減刑條例第二條第一項第三款、第七條、第九條，
刑法施行法第一條之一第一項、第二項前段，現行法規所定貨幣
單位折算新臺幣條例第二條，判決如主文。
本案經檢察官蔡立文到庭執行職務。
中    華    民    國    97    年    3     月    25    日
            刑事第十四庭  審判長法  官  宋松璟
                                法  官  孫萍萍
                                法  官  李家慧
以上正本證明與原本無異。
如不服本判決，應於判決送達後10日內，向本院提出上訴狀。
                                書記官  鄭淑丰
中    華    民    國    97    年    3     月    25    日
附錄本件論罪科刑法條：
修正前商業會計法第七十一條
商業負責人、主辦及經辦會計人員或依法受託代他人處理會計事
務之人員有左列情事之一者，處五年以下有期徒刑、拘役或科或
併科新臺幣十五萬元以下罰金：
    一、以明知為不實之事項，而填製會計憑證或記入帳冊者。
    二、故意使應保存之會計憑證、帳簿報表滅失毀損者。
    三、意圖不法之利益而偽造、變造會計憑證、帳簿報表內容
        或撕毀其頁數者。
    四、故意遺漏會計事項不為記錄，致使財務報表發生不實之
        結果者。
    五、其他利用不正當方法，致使會計事項或財務報表發生不
        實之結果者。
公司法第九條
公司應收之股款，股東並未實際繳納，而以申請文件表明收足，
或股東雖已繳納而於登記後將股款發還股東，或任由股東收回者
，公司負責人各處5 年以下有期徒刑、拘役或科或併科新臺幣
 50萬元以上250萬元以下罰金。
有前項情事時，公司負責人應與各該股東連帶賠償公司或第三人
因此所受之損害。
第 1 項裁判確定後，由檢察機關通知中央主管機關撤銷或廢止其
登記。但裁判確定前，已為補正或經主管機關限期補正已補正者
，不在此限。
公司之設立或其他登記事項有偽造、變造文書，經裁判確定後，
由檢察機關通知中央主管機關撤銷或廢止其登記。
稅捐稽徵法第四十三條
 (教唆或幫助逃漏稅捐等之處罰)
教唆或幫助犯第 41 條或第 42 條之罪者，處 3 年以下有期徒刑
、拘役或科新台幣 6 萬元以下罰金。
稅務人員、執行業務之律師、會計師或其他合法代理人犯前項之
罪者，加重其刑至二分之一。
稅務稽徵人員違反第 33 條規定者，除觸犯刑法者移送法辦外，
處1萬元以上5萬元以下罰鍰。
中華民國刑法第二百十四條
（使公務員登載不實罪）
明知為不實之事項，而使公務員登載於職務上所掌之公文書，足
以生損害於公眾或他人者，處3年以下有期徒刑、拘役或5百元以
下罰金。


司法院資訊處製作；財團法人民間司法改革基金會備份。
